【裁判字號】    98,交易,238
【裁判日期】    980707
【裁判案由】    過失傷害
【裁判全文】
臺灣臺中地方法院刑事判決             98年度交易字第238號
公  訴  人  臺灣臺中地方法院檢察署檢察官
被      告  丙○○
                    弄15號3.
上列被告因業務過失傷害案件，經檢察官提起公訴（98年度偵字
第1014號），本院判決如下：
    主    文
丙○○從事業務之人因業務上之過失傷害人，處拘役伍拾日，如
易科罰金，以新台幣壹仟元折算壹日。
    犯罪事實
一、丙○○領有職業小型車駕駛執照，平日自行承攬工程打臨時
    工，並以駕駛載運臨時工工具為其附隨業務，於民國（下同
    ）九十七年八月十二日晚上七時四十四分許駕駛車牌號碼Ｍ
    Ｐ─四二二一號之自用小客貨車，從台中縣龍井鄉替定作人
    清理雜草結束後，沿台中市○○區○○路由西往東方向行駛
    ，行經環中路與西屯路之設有行車管制號誌之交岔路口，原
    應注意汽車行駛至交岔路口，其行進應遵守交通號誌之指示
    ，而號誌為箭頭綠燈表示僅准許車輛依箭頭指示方向行駛，
    且依當時為夜間有照明，視距良好，路面為柏油路面，乾躁
    無缺陷亦無障礙物等，並無不能注意之情事，竟疏未注意，
    未待左轉箭頭綠燈顯示，即於環中路之號誌顯示直行及右轉
    箭頭綠燈，僅准許直行及右轉車輛通行之際，貿然左轉西屯
    路往潭子方向，適有甲○○駕駛車牌號碼三ＧＳ─０一二號
    重型機車搭載戊○○，沿環中路由東往西方向自丙○○之對
    向駛來，欲直行通過上開路口，由於丙○○之上開過失，致
    甲○○發現前方丙○○之車輛左轉時，已煞避不及，其機車
    之前車頭因而撞及丙○○之車輛之右前車門，造成甲○○與
    戊○○人車倒地，甲○○因而受有頭皮開放性傷口（二公分
    ）之傷害，戊○○受有下背部挫傷、左肩、肘挫擦傷之傷害
    。丙○○於肇事後，主動報案，並留在現場，等待員警到來
    ，在偵查機關尚未發覺何人肇事之前，向前來處理之員警自
    承其為肇事小客貨車司機，而自動接受裁判。
二、案經甲○○之法定代理人乙○○、甲○○及戊○○訴由台中
    市警察局第六分局移送臺灣臺中地方法院檢察署檢察官偵查
    起訴。
    理    由
一、按被告以外之人於審判外之陳述，雖不符合前四條（即刑事
    訴訟法第一百五十九條之一至一百五十九條之四）之規定，
    而經當事人於審判程序同意作為證據，法院審酌該言詞陳述
    或書面陳述作成之情況，認為適當者，亦得為證據。當事人
    、代理人或辯護人於法院調查證據時，知有第一百五十九條
    第一項之情形，而未於言詞辯論終結前聲明異議者，視為有
    前項之同意，刑事訴訟法第一百五十九條之五定有明文。經
    查本件公訴人、被告、辯護人於本件言詞辯論終結前均未就
    被告以外之人於審判外之陳述聲明異議，本院審酌以下所引
    被告以外之人於審判外之言詞或書面之陳述作成之情況，認
    為適當得為證據，先此敘明。
二、訊據被告丙○○坦承於上開時地駕駛小客貨車與甲○○所駕
    駛之機車發生碰撞等情不諱，惟矢口否認有業務過失傷害犯
    行，辯稱：當時是甲○○駕駛機車不慎來撞伊，伊係依號誌
    指示行駛云云，惟查：
    （一）本案監視器錄方向固未拍攝到環中路東往西方向之行
          車號誌，惟該畫面顯示於九十八年八月十二日晚上七
          時四十四分四十六秒，告訴人甲○○騎乘機車搭載告
          訴人戊○○延環中路由東往西方向直行進入該路口，
          當時左彎待轉區有一部轎式小客車停止在該處等待左
          轉；同日晚上七時四十四分四十八、四十九秒，告訴
          人甲○○繼續往前直行，被告丙○○駕駛箱型車自環
          中路對向左轉，而與告訴人甲○○之機車發生碰撞，
          造成告訴人人車倒地，發生車禍當時，在環中路往西
          左彎待轉區待轉之上開轎式小客車仍停止在該處待轉
          ，且環中路一之直行車輛仍繼續通行，一直到同日晚
          上七時四十四分五十七秒，在環中路往西左彎待轉區
          之該部轎式小客車才開始起步左轉，業據台灣台中地
          方法院檢察署檢察官勘驗本件車禍路口之監視器錄影
          光諜，制有勘驗筆錄一份在卷可憑（見九十八年偵字
          第一０一四號卷第十四頁），再參以該路口雙向號誌
          時象相同，均為紅燈後轉換為直行及右轉箭頭綠燈，
          再轉換成左轉箭頭綠燈，左轉箭頭綠燈時，不與其他
          燈號並存，有員警職務報告一紙附卷可憑，另參以被
          告於偵訊中坦承：伊看到綠燈就左轉，不確定是圓形
          綠燈還是左箭頭指示綠燈等語，本案被告沿環中路由
          東往西行駛經上開交岔路口左轉時並未等待左轉指示
          燈號左轉即突然搶先左轉致與直行之告訴人所騎機車
          發生碰撞，應可認定。
    （二）此外復經證人甲○○、戊○○於警詢中指訴及偵訊中
          結證屬實，並有澄清綜合醫院中港分院診斷證明書二
          紙、道路交通事故現場圖一紙、道路交通事故調查報
          告表（一）、（二）、台中市○○○道路交通事故談
          話紀錄表各一紙、台中市警察局第六分局道路交通事
          故補充資料表一紙、車籍查詢─基本詳細畫面一紙附
          卷可憑。按汽車行駛至交岔路口，其行進、轉彎，應
          遵守燈光號誌或交通指揮人員之指揮，道路交通安全
          規則第一百零二條第一項第一款定有明文。次按道路
          交通標誌標線號誌設置規則第二百零六條規定：行車
          管制號誌各燈號顯示之意義，一、圓形綠燈……二、
          箭頭綠燈（一）表示僅准許車輛依箭頭指示方向行駛
          （二）在未設行人專用號誌之處，直行箭頭綠燈准許
          行人直行穿越道路。被告未依號誌顯示左轉箭頭綠燈
          即冒然左轉，自係違反保護他人之法律之注意義務，
          且實際上亦無不能注意之情事，而有過失甚明，被告
          上開所辯伊無過失且不能注意云云，均不足採信。復
          告訴人因本件車禍人車倒地，甲○○因而受有頭皮開
          放性傷口之傷害，戊○○受有下背部挫傷、左肩、肘
          擦傷之傷害，有上開診斷證明書一紙附卷可憑，堪認
          被告之上開過失行為與告訴人所受之傷害有因果關係
          。
二、按刑法所謂業務，係指個人基於其社會地位繼續反覆所執行
    之事務，其主要部分之業務，固不待論，即為完成業務所附
    隨之準備工作與輔助事務，亦應包括在內，最高法院七十一
    年台上字第一五五０號著有判例可參，查被告於本院審理時
    供稱：「我是打零工式幫人家做工」、「當天我是去龍井清
    理雜草的工作」、「（清理雜草需要什麼工具？）鋤子」、
    「（清理工具放在車上? 是的，我自己的吃用的工具、油漆
    、衣服、鍋碗，整部車就是我的家」等語，可知被告平日以
    車為家，並以打零工為業，駕駛自用小客貨車除兼作交通工
    具外，車內放置有工作用具，故駕駛雖非其主要業務，惟仍
    屬與其主要業務有直接、密切之關係之附隨業務（最高法院
    九十二年度台上字第四一四七號判決參照），按汽車行駛至
    交岔路口，其行進、轉彎，應遵守燈光號誌或交通指揮人員
    之指揮，道路交通安全規則第一百零二條第一項第一款定有
    明文。次按道路交通標誌標線號誌設置規則第二百零六條規
    定：行車管制號誌各燈號顯示之意義，一、圓形綠燈……二
    、箭頭綠燈（一）表示僅准許車輛依箭頭指示方向行駛（二
    ）在未設行人專用號誌之處，直行箭頭綠燈准許行人直行穿
    越道路。被告未依號誌顯示左轉箭頭綠燈即冒然左轉，復查
    肇事當時為夜間有照明設備，且路面為柏油路面，乾躁無缺
    陷亦無障礙物等，有道路交通事故調查報告表（一）（二）
    附卷可憑，顯見當時客觀上亦無不能注意之情事，竟疏未注
    意，而未依號誌指示行駛造成告訴人受傷之結果，核其所為
    係犯刑法第二百八十四條第二項前段之業務過失傷害罪。公
    訴意旨雖認被告所犯為刑法第二百八十四條第一項之罪，惟
    經蒞庭檢察官於本院審理時當庭更正為刑法第二百八十四條
    第二項前段之業務過失傷害罪，本院自毋庸變更起訴法條，
    附此敘明。被告以一過失行為造成告訴人甲○○、戊○○二
    人傷害之結果，係一行為觸犯數罪名之想像競合犯，應從一
    重論以一業務過失傷害罪（甲○○頭部受傷並當場昏迷傷勢
    較重，認情節較重）。末查被告丙○○於肇事後，主動報警
    並留待現場，在偵查機關尚未發覺何人肇事之前，向前來處
    理之員警坦承駕駛上開小貨車與告訴人甲○○駕駛之機車發
    生碰撞，自動接受裁判，有台中市警察局第六分局交通分隊
    道路交通事故肇事人自首情形紀錄表一紙附卷可憑，其對於
    未發覺之自首而受裁判，依刑法第六十二條前段減輕其刑。
    爰審酌被告素行尚稱良好，因業務過失傷害人之身體，告訴
    人受傷程度尚屬輕微，被告犯後飾詞狡辯，未與告訴人達成
    和解等一切情狀，量處如主文所示之刑，並諭知易科罰金之
    折算標準。
據上論斷，應依刑事訴訟法第二百九十九條第一項前段，刑法第
二百八十四條第二項前段、第六十二條前段、第五十五條、第四
十一條第一項前段，刑法施行法第一之一條第一項、第二項前段
，判決如主文。
本案經檢察官丁○○到庭執行職務。
中    華    民    國    98    年    7    月    7     日
                  刑事第七庭    法  官  陳如玲
上正本證明與原本無異。
如不服本判決，應於收受送達後10日內向本院提出上訴書狀（應
敘述具體理由並附繕本）。
上訴書狀如未敘述理由，應於上訴期間屆滿後20日內補提理由書
於本院。
                                書記官  童淑芬
中    華    民    國    98    年    7    月    7     日
附錄論罪科刑法條：
中華民國刑法第284條
（過失傷害罪）
因過失傷害人者，處6月以下有期徒刑、拘役或5百元以下罰金，
致重傷者，處 1 年以下有期徒刑、拘役或 5 百元以下罰金。
從事業務之人，因業務上之過失傷害人者，處1年以下有期徒刑
、拘役或1千元以下罰金，致重傷者，處3年以下有期徒刑、拘役
或2千元以下罰金。


司法院資訊處製作；財團法人民間司法改革基金會備份。
